【裁判字號】    90,訴,1952
【裁判日期】    901128
【裁判案由】    偽造文書
【裁判全文】
台灣台中地方法院刑事判決                          九十年度訴字第一九五二號
    公  訴  人  臺灣台中地方法院檢察署檢察官
    被      告  辛○○
右列被告因偽造文書案件，經檢察官提起公訴（九十年度偵字第一０五七一號），本
院判決如左：
    主  文
辛○○無罪。
    理  由
一、公訴意旨略以：辛○○及庚○○、戊○○（其二人俟到案另行審結）三人，為順
    利向銀行申請貸款，辛○○於民國（下同）八十九年五月間透過友人介紹，與不
    詳姓名（經查又稱「黃俊銘」，綽號「Ａ倫」，真實姓名年籍不詳）之成年男子
    聯絡辦理有關銀行貸款事宜，約定若能向銀行貸得款項，則不詳姓名男子抽百分
    之二十五或十五之不等代價，渠等四人即共同基於偽造員工職務證明書及薪資單
    之犯意聯絡，先由不詳姓名之人於不詳時、地，委託不知情之成年刻印師傅，偽
    刻乙○○○股份有限公司（下稱冠通公司）方型公司章、范文通方型印章各一枚
    ，待上開印章偽刻完成後，由不詳姓名之人冒用冠通公司之名義，先後偽造內容
    如附表一之不實薪資單及內容為附表二之不實員工職務證明書各三紙，並持先前
    偽刻之上揭冠通公司之公司章及范文通印章加蓋於該不實員工職務證明書上，足
    以生損害於冠通公司及范文通；上揭不實員工職務證明書及薪資單偽造完成後，
    於八十九年六月間，由該不詳姓名男子帶領庚○○、辛○○、戊○○，共同意圖
    為自己不法之所有，持上開偽造文件，前往嘉義市高新銀行嘉義分行（下稱高新
    銀行），分別以本人名義填寫申請書，向高新銀行辦理對保以詐辦貸款五十萬元
    。嗣高新銀行於八十九年八月間於稽核過程中發現冠通公司並無聘僱庚○○、辛○○、戊○○，始知前開資料有異，而未貸予款項。嗣經冠通公司之法定代理人
    徐貴銘於八十九年九月二十七日報警始查獲上情。因認被告辛○○涉犯行使偽造
    特種文書罪嫌、行使偽造私文書罪嫌及詐欺取財未遂罪嫌。
二、按犯罪事實應依証據認定之，無證據不得推定其犯罪事實。又不能證明被告犯罪
    者，應諭知無罪之判決，刑事訴訟法第一百五十四條、第三百零一條第一項定有
    明文。又按事實之認定，應憑証據，如未能發現相當証據或証據不足以証明，自
    不能以推測或擬制之方法，以為裁判之基礎，最高法院四十年台上字第八六號判
    例均著有明文。
三、訊據被告辛○○對於右揭時地有委託仲介貸款人員「黃俊銘」（即Ａ倫）向高新
    銀行辦理貸款，並於八十九年六月間至高新銀行辦理對保等情固不否認，惟堅決
    否認有行使偽造特種文書、行使偽造私文書及詐欺取財未遂之犯行，辯稱：係Ａ
    倫告訴伊貸款事；伊說在家裡做裝潢，伊填的資料都是真實的；丙○○、甲○○
    也有做審核，問伊是否在工作，我說在家裡做裝潢；伊並未偽造亦未行使不實之
    薪資單及員工職務証明書，該不實薪資單及員工職務証明書伊均未見過，是代辦
    的人偽造的，其上辛○○的印章不是伊蓋的；伊不知貸款時會用到假的職務証明
    書、薪資單等資料；伊只去銀行對保當日始認識庚○○、戊○○，臨時才知要互
    相對保，承辦人員丙○○說沒關係；對保時亦未看到偽造之薪資單及員工職務証
    明書等語。查公訴人認被告辛○○涉犯行使偽造特種文書、行使偽造私文書及詐
    欺取財未遂犯行，無非以被告辛○○於警偵訊之筆錄、偽造之員工職務証明書及
    薪資單及冠通公司告訴書狀為証，固非無據，惟查：
（一）本件辦理貸款之程序，係被告與承辦貸款之仲介公司人員「黃先生」接洽辦理
      貸款後，由被告填具基本資料如年籍資料及電話，再由「黃先生」與丙○○、
      甲○○先以申貸書等文件向高新銀行送件，經銀行徵信後，通知丙○○或甲○○轉知申貸人即被告至銀行辦理對保，對保時，申貸人即被告雖有填寫開戶資
      料、保証書、授信約定書、本票等資料，惟銀行承辦人員不再詳予訊問申貸人
      之工作任職地點及薪資收入，僅核對貸款額度，且申貸人原先行送件之申貸書
      、職務証明書及薪資單等仍由銀行承辦人員持有中，均未發還予申貸人核對閱
      覽等情，業據被告辛○○於本院供陳：我有拿真正履歷表交給丙○○、甲○○
      ，那天到高新銀行我還有看到丙○○、甲○○，我去高新銀行簽了很多資料，
      我沒看到上面寫我在冠通公司任職等語在卷，復據証人即高新銀行本件承辦行
      員己○○証述：本件貸款由伊承辦，都是透過丙○○、甲○○辦的；申貸人是
      透過丙○○、甲○○將申貸書、職務證明書、薪資單送到銀行經理手上，經理
      會先審核，審核正常才將案件交給我調查申貸人的信用和票據狀況紀錄，我們
      透過聯合徵信中心處理，這些資料回銀行後就送經理跟副理審核，由經理批准
      金額，之後由經理倪文聰就通知丙○○、甲○○，過幾天丙○○、甲○○就會
      請申貸人到銀行來辦理開戶對保手續，申貸人填開戶資料、保證書、授信約定
      書、本票、授信申請書，我們核對身分證之後就請他們填上開資料，對保當天
      申貸人沒有再填薪資的收入、任職地點，對保時也沒有再核對任職證明及薪資
      收入。（法官問：申貸人於對保當天有無看到自己的申貸書、職務證明書、薪
      資單？）沒有。這些資料在我們手上，對保時我們只有拿申貸書看核准貸款金
      額，申貸人在對保時看不到自己的申貸書、職務證明書、薪資單等語在卷，核
      與証人即仲介本件貸款之丙○○証述：被告向高新銀行申辦貸款的職務証明書
      、薪資單是跟被告接洽的業務員「Ａ倫」即黃俊銘交給我的；事前（即對保前
      ）我就有送給職務証明書、薪資單給高新銀行審核，銀行通知要對保，我們才
      去高新銀行；對保時申貸人沒有看申貸資料含職務証明書和薪資單，因為對保
      時是給申貸人填開戶資料、切結書、本票，沒有再拿職務証明書及薪資單、申
      貸書給申貸人核對，在對保時職務証明書、薪資單及申貸書都在銀行行員手上
      等語，及同案被告庚○○於警訊供稱：依貸款廣告聯絡要辦理銀行貸款，公司
      人員要我填具基於資料，即告知等候通知，約同年六月份公司人員通知我到高
      新銀行辦理對保；銀行人員對保時未核對資料，只填具個人年籍資料及電話等
      語（參見偵卷第十、十一頁警訊筆錄），所述辦理貸款之情節均與被告辛○○
      所述相符，是被告即申貸人辛○○於至銀行對保時，並未行使偽造之員工職務
      証明書、薪資單，被告辯稱：不知辦貸款會用到假資料；對保時沒看到偽造之
      職務証明書、薪資單等語，尚非無據。
（二）次查，本件被告並未在冠通公司任職，本件申辦貸款所附之職務証明書、薪資
      單確係偽造等情，亦據告訴代理人丁○○陳明在卷，並有偽造之職務証明書、
      薪資單在卷可佐，固堪認定，然本件所應審究者，係何人持上開偽造之職務証
      明書、薪資單向高新銀行申請貸款？又被告辛○○是否知情，而與委託申辦貸
      款之人有無犯意聯絡。經查，一般而言，申請貸款之申貸書其上填寫之任職資
      料與收入必與檢附之職務証明書及薪資單內容相符，倘被告有於申貸書上親自
      簽名署押，自難諉稱對辦貸款會用到假資料均不知情；然查，本件申請貸款所
      附之申貸書及偽造職務証明書、薪資單均係以文件先行送件方式處理，並非被
      告親自送件，已如前述，再查，遍查全卷，亦無相關申貸書等資料扣案附卷，
      經本院函詢高新銀行，因高新銀行未准許被告辛○○之申貸案件，是申貸書之
      相關資料均未留存，而由銀行經理退給貸款送件人丙○○、甲○○等情，亦據
      証人即本件高新銀行承辦行員己○○証述在卷，並有高新銀行九十年八月十七
      日新銀嘉字第四號函文可佐，是本件申請貸款既係由訴外人丙○○、甲○○先
      行將申貸書、偽造職務証明書、薪資單送件，而相關載明虛偽任職資料、收入
      之申貸書或其他申貸資料均未扣案，本件並無申貸書或其他申貸之積極証據，
      足資佐証檢附偽造職務証明書、薪資單之申貸書確係被告親自填寫簽署或被告
      曾持之行使，亦無任何証據足資証明職務証明書、薪資單係被告所偽造，或被
      告知情須持偽造之職務証明書、薪資單以申請貸款，亦無証據証明被告與仲介
      申請貸款之「黃俊銘」、丙○○、甲○○或偽造上開職務証明書、薪資單之人
      ，有犯意聯絡；再參以本件申請貸款之辛○○與同日對保之庚○○、戊○○原
      先均互不相識等情，亦據被告辛○○於本院及同案被告庚○○於警訊供稱：我
      與辛○○、戊○○並不認識，只有當日到嘉義對保才見過面等語在卷，又被告
      與同日對保之同案被告庚○○、戊○○之申貸案件所附之偽造職務証明書均內
      容相同，均係偽稱在冠通公司任職，且職務証明書及薪資單上之偽造冠通公司
      章及范文通印文均係相同，顯見上開偽造之職務証明書及薪資單應係基於概括
      犯意進行偽造，或係同時接續偽造，則三人原先既互不相識，自無可能偽造印
      文相同之職務証明書及薪資單，再參以坦承自己犯行之同案被告庚○○於警訊
      供稱：我知道職務証明書是偽造的；薪資單、職務証明書二張証明文件均是公
      司製造的（指承辦貸款之仲介公司人員）；印章也是偽造的，何人偽造我不知
      道等語（偵卷第十頁反面警訊筆錄），顯見本件偽造之職務証明書及薪資單確
      係承辦貸款之仲介人員所偽造（至係黃俊銘、丙○○、甲○○或何人偽造，尚
      待檢察官另案追查），被告辯稱本件偽造之職務証明書及薪資單非其所偽造，
      係承辦貸款人員偽造等語，亦可採信。本件申請貸款所附之職務証明書、薪資
      單雖係偽造，惟無証據証明係被告所偽造，且無証據証明被告對申貸文件檢附
      偽造之職務証明書、薪資單係屬知情，自難對被告科以行使偽造特種文書、行
      使偽造私文書及詐欺取財未遂罪嫌。
（三）再查，公訴人雖認依被告警偵訊筆錄足堪認定，惟查，依被告警偵訊筆錄內容
      均未坦承偽造職務証明書及薪資單，亦未坦承知情申貸時所附之職務証明書及
      薪資單係屬偽造，且未坦承有委託黃俊銘或丙○○、甲○○等他人偽造職務証
      明書及薪資單，被告於警訊係供稱：有透過不詳男子（即指黃俊銘）辦理借款
      ，之後該男子拿些表格給我填，並約定時間帶我去高新銀行辦理貸款；卷內之
      員工職務証明等我均未見過，也不是我所偽造（包括印章），因該男子稱會幫
      我處理証明文件，我只需到銀行對保簽名；當時我所填具之資料未有「乙○○○公司」字樣，也並無警方所示之職務証明單，我也據實填我職業是「木工」
      ，該偽造文書乙情我均不知道，是該代辦之不詳男子所偽造等語（偵卷十三、
      十四頁警訊筆錄），於偵訊則未出庭應訊，有被告警訊及偵訊筆錄可佐，依被
      告上開警訊筆錄及偵卷自難為任何不利被告之認定。
（四）綜上所述，依被告警訊筆錄並未坦承犯行，至依告訴代理人丁○○及扣案之偽
      造職務証明書及薪資單，僅足証明職務証明書及薪資單係屬偽造，惟亦無從証
  明係何人所偽造，亦無從証明被告與偽造之人有犯意聯絡，亦無從証明被告知
      情申辦貸款須持上開偽造之職務証明書或薪資單；而証人丙○○、甲○○均於
      本院証稱：不知情被告是否知道職務証明書及薪資單係屬偽造等語，另依証人
      即高新銀行承辦人己○○之証詞，足証對保時被告確未行使或持有偽造之職務
      証明書及薪資單，而本件被告申辦貸款，確有透過「黃俊銘」、丙○○、甲○○等人向高新銀行辦理，而非親自向高新銀行辦理等情，亦據被告自承，核與
      証人己○○、丙○○所述相符，是被告辯稱：不知申請貸款有使用偽造之職務
      証明書、薪資單等語，尚非不足採信。本件尚難證明被告有偽造本件職務証明
      書及薪資單，亦不足証明被告與偽造之人有犯意聯絡，亦無從証明被告知悉申
      辦貸款有檢附上開偽造之職務証明書及薪資單，是查無其他證據足資證明被告
      犯罪，依前開說明，本件被告所涉犯罪，証據不足証明，爰依法為被告無罪之
      諭知。
據上論斷，依刑事訴訟法第三百零一條第一項前段，判決如主文。
中      華      民      國    九十      年     十一     月    二十八    日
                                        臺灣臺中地方法院刑事第六庭
                                            法  官    黃  家  慧
右正本證明與原本無異。
如不服本判決，應於送達後十日內向本院提出上訴狀(須附繕本)，上訴於台灣高等
法院台中分院。
                                            書記官
中      華      民      國    九十      年     十一     月    二十八    日
附表一偽造乙○○○股份有限公司八十九年七月薪資單張。
    偽造內容分別為：
    (1)「庚○○於八十九年七月在冠通公司所得為五三四００元」。
    (2)「辛○○於八十九年七月在冠通公司所得為四八七００元」。
    (3)「戊○○於八十九年七月在冠通公司所得為四六五００元」。
附表二偽造乙○○○股份有限公司八十九年八月十六日員工職務證明書張。
    偽造內容分別為：
    (1)「庚○○於八十四年五月八日至本公司到職，擔任技術員職務」。
    (2)「辛○○於八十七年四月三十日至本公司到職，擔任作業員職務」。
    (3)「戊○○於八十七年五月四日至本公司到職，擔任品管員職務」。


司法院資訊處製作；財團法人民間司法改革基金會備份。
